臺灣高等法院高雄分院刑事判決　　　　93年度上訴字第973號
　　上　訴　人
　　即　被　告　庚○○
　　指定辯護人　吳俊昇　律師
上列上訴人因偽造有價證券等案件，不服臺灣高雄地方法院91年
度訴字第2247號中華民國93年7 月26日第一審判決（起訴案號：
臺灣高雄地方法院檢察署91年度偵字第15547 號），提起上訴，
本院判決如左：
    主  文
上訴駁回。
    事  實
一、庚○○（對外自稱林先生）與己○○、乙○○（右2 人均經
    原審法院以89年度訴字第771 號判決判刑確定），及不詳姓
    名年籍綽號「小馬」、「阿強」之成年男子共5 人，共同基
    於意圖供行使之用而偽造本票、意圖為自己不法所有、意圖
    為自己不法之利益、偽造公印文、行使偽造國民
    使偽造私文書之概括犯意聯絡，先由庚○○、己○○提供其
    照片予不詳人士，該不詳人士在不詳時、地，將庚○○及己○○之照片貼在仿正式國民
    陳國安」、「盧長德」、「呂淑珠」、「林麗君」年籍資料
    製作而成之國民
    「內政部印」印章、「高雄市政府」鋼印，於前開「盧長德
    」、「林麗君」國民
    「高雄市政府」鋼印之公印文，偽造完成後再交付庚○○，
    足以生損害於陳國安、盧長德、呂淑珠、林麗君及戶政機關
    對於國民
    之刻印業者盜刻「陳國安」、「盧長德」、「呂淑珠」、「
    林麗君」之印章4 枚，足以生損害於陳國安、盧長德、呂淑
    珠、林麗君；並計劃下列四件以偽造證件詐購自用小客車及
    機車之手法：
  (一)先於88年5 月5 日，至裕融企業股份有限公司（下稱裕融公
    司）位於雲林縣斗六市之經銷商裕舜汽車股份有限公司（下
    稱裕舜公司），表示願以動產擔保附條件買賣方式，購買自
    用小客車一輛，並由庚○○假冒「陳國安」為債務人，由己○○假冒「呂淑珠」為連帶保證人，提出偽造之
    公司業務員李曜先，並提示陳國安所有之土地、建物所有權
    狀以資取信，致使裕融公司陷於錯誤，而同意訂立契約書，
    以此方式出售車牌號碼C5－5882號自用小客車一輛，雙方約
    定分期付款總價新台幣（下同）94萬7 千8 百元，庚○○於
    附表編號一申請書上偽簽「陳國安」署名1 枚為債務人，並
    偽造「陳國安」印文各1 枚，再於附表編號2 契約書上由庚○○偽簽「陳國安」署名1 枚為債務人，及偽造「陳國安」
    印文2 枚；由己○○偽簽「呂淑珠」署名1 枚為連帶保證人
    及偽造「呂淑珠」印文2 枚，表示願負法律上連帶清償責任
    。並共同意圖供行使之用，簽發附表編號3 所示之本票，以
    庚○○偽簽「陳國安」為發票人，以己○○偽簽「呂淑珠」
    為共同發票人，並均偽蓋其印文，表示願意負本票發票人之
    責任，再將所偽造上開申請書、契約書等私文書及本票交給
    對保人李曜先收執，以行使該偽造之私文書及本票，足以生
    損害於陳國安、呂淑珠及裕融公司。但庚○○、己○○只付
    頭期款後，即將車輛過戶予第三人，致生損害於債權人裕融
    公司。
  (二)庚○○、己○○等上列5 人再於同年月10日，至台南市○○○路185 號匯豐汽車股份有限公司（下稱匯豐汽車公司）台
    南分公司，表示願以動產擔保附條件買賣方式，購買自用小
    客車一輛，並由己○○假冒「呂淑珠」為債務人，庚○○假
    冒「陳國安」為連帶保證人，提出偽造之
    務員丁○○，並提示陳國安所有之土地、建物所有權狀影本
    以資取信，致使匯豐汽車公司陷於錯誤，而同意訂立契約書
    ，以此方式出售車牌號碼C7－4882號自用小客車1 輛，雙方
    約定分期付款總價652680元，己○○於附表編號5 申請書上
    偽簽「呂淑珠」署名4 枚為債務人，並偽造「呂淑珠」印文
    1 枚，再於附表編號6 契約書上由己○○偽簽「呂淑珠」署
    名3 枚為債務人及偽造「呂淑珠」印文3 枚，由庚○○偽簽
    「陳國安」署名2 枚為連帶保證人及偽造「陳國安」印文2
    枚，表示願負法律上連帶清償責任。並共同意圖供行使之用
    ，簽發附表編號7 所示之本票，以庚○○偽簽「陳國安」為
    發票人，以己○○偽簽「呂淑珠」為發票人，並均偽蓋其印
    文，表示願意負本票發票人之責任，再將所偽造上開申請書
    、契約書等私文書及本票交給對保人丁○○收執，以行使該
    偽造之私文書及本票，足以生損害於陳國安、呂淑珠及匯豐
    汽車公司。但庚○○、己○○只付頭期款後，於領牌後尚未
    辦理附條件買賣登記前，即繳銷重領牌照再辦理過戶，致生
    損害於匯豐汽車公司。
  (三)88年8 月11日，庚○○與己○○等人，至台南市○○路470
    號偉順機車行，承前開意圖供行使之用而偽造本票、意圖為
    自己不法所有、意圖為自己不法之利益、行使偽造國民身分
    證、行使偽造私文書之犯意聯絡，向該行負責人甲○○詐購
    光陽牌YLS ─216 號及山葉牌ZVR ─788 號機車共2 輛，其
    等為取信於甲○○，己○○並在附表編號八之切結書上偽造
    「林麗君」之署名，出具切結書；並意圖供行使之用，庚○○在附表編號九之本票上偽造發票人「盧長德」、己○○在
    附表編號九之本票上偽造發票人「林麗君」，發票日88年8
    月11日，票面金額10萬4 千5 百元之本票1 張，交給甲○○
    收執而行使，致使甲○○陷於錯誤，而交上開機車2 部給庚○○等人，足以生損害於林麗君、盧長德及偉順機車行。
  (四)88年8 月間，庚○○、己○○與乙○○等人，再承前開意圖
    供行使之用而偽造本票、意圖為自己不法所有、意圖為自己
    不法之利益、行使偽造國民
    聯絡，先於同年8 月12日由庚○○假冒「盧長德」與乙○○
    假冒其弟，至台南市○○○路○ 段295 巷2 號匯豐汽車公司
    （起訴書誤載為中華汽車股份有限公司）東台南分公司看車
    準備詐購汽車，第二次則由庚○○假冒「盧長德」，己○○
    假冒「林麗君」名義，表示願以動產擔保附條件買賣方式購
    買自用小客車1 輛，並由己○○假冒「林麗君」為債務人，
    由庚○○假冒「盧長德」為連帶保證人，提出偽造之國民身
    分證給匯豐汽車公司業務員戊○○，並提示盧長德所有之土
    地、建物所有權狀影本以資取信，使該公司陷於錯誤，而同
    意訂立契約書，以此方式出售車牌號碼Y8─4993號自用小客
    車1 輛，雙方約定分期付款總價95萬400 元，己○○於附表
    編號10申請書上偽簽「林麗君」署名1 枚為債務人，並偽造
    「林麗君」印文各1 枚，再於編號11契約書上由己○○偽簽
    「林麗君」署名2 枚為債務人及偽造「林麗君」印文2 枚，
    另由庚○○偽簽「盧長德」署名2 枚為連帶保證人及偽造「
    盧長德」印文2 枚，表示願負法律上連帶清償責任。並簽發
    附表編號12未填載票面金額，發票日88年8 月12日之無效本
    票，由庚○○偽簽「盧長德」為發票人，己○○偽簽「林麗
    君」亦為發票人，並均偽蓋其印文，表示願意負本票發票人
    之責任，再將所偽造上開申請書、契約書、無效本票等私文
    書交給對保人戊○○收執，以行使該偽造之私文書，足以生
    損害於林麗君、盧長德及匯豐汽車公司，嗣經戊○○通知己○○取得該車後，庚○○再分給己○○2 萬元。嗣於88 年8
    月16日庚○○、己○○及乙○○等人將前開Y8─49 93 號自
    用小客車駕往台南市○○路386 號東光當鋪，藉上開假冒名
    義（乙○○自稱是林麗君之弟）以原車借用方式，向該當鋪
    職員丙○○詐得15萬元（分給己○○2 萬元，其餘庚○○取
    走），己○○並在附表編號13之切結書上偽造「林麗君」署
    名2 枚；為擔保當款及汽車，己○○在附表編號14之本票上
    偽造發票人「林麗君」之署名及指印各1 枚，以偽造發票日
    88年8 月16日，票面金額15萬元之本票1 紙；另在附表編號
    14之支票上偽造背書人「林麗君」署名1 枚，再持之交給丙○○收執而行使，足以生損害於林麗君及東光當鋪。嗣該車
    再由庚○○交給乙○○使用，迨於同年8 月26日14時許，乙○○駕駛該車途經高雄市○○路與渤海路口時，為警查獲，
    並循線查知上情。
二、案經台灣高雄地方法院函送台灣高雄地方法院檢察署檢察官
    偵查起訴。
    理  由
壹、程序方面：
一、按被告以外之人於審判外之言詞或書面之陳述，除法律有規
    定者外，不得為證據，為刑事訴訟法第159 條第1 項對於傳
    聞證據排除之原則規定。而按刑事訴訟法第159 條之2 規定
    ：「被告以外之人於檢察事務官、司法警察官或司法警察調
    查中所為之陳述，與審判中不符時，其先前之陳述具有較可
    信之特別情況，且為證明犯罪事實存否所必要者，得為證據
    」。所謂證人「先前不一致之陳述」，係指先前於審判外陳
    述之人（證人）現於法院作證，且該審判外之陳述與該證人
    於審判中之證詞相較有不一致之情形。因此後者既於審判中
    作證，即處於法院得親自觀察證人前後陳述不一致之反應，
    以判斷究何者較為可採，且就詰問而言，因該證人現於法院
    作證，被告不但得對證人現在之證詞進行詰問，亦得對其先
    前陳述為詰問，即對於先前不一致之陳述為詰問。因此，本
    院於審理時既已賦予被告於審判上親自詰問本案共犯即證人
    之機會，被告對於任何各該證人於警訊中、偵查中、或審理
    中有何不利於被告之證述，均有表示意見之機會，則此時，
    如法院認為先前之陳述較可信、更據證據價值時，自得為證
    據，法院自得就其陳述之內容何者較為可信以為判斷，此亦
    為刑事訟訟法第159 條之2 對於傳聞法則之例外規定之意旨
    。本件共犯己○○、乙○○於高雄市政府警察局三民第二分
    局偵訊時作為之陳述，雖為審判外之陳述，性質上屬傳聞證
    據，惟己○○、乙○○業經本院於93年12月29日傳喚到庭，
    對於本件具結作證，並使被告庚○○對於己○○、乙○○於
    警訊及於本院時所為之陳述有親自反對詰問、適當辯解之機
    會，如前所述，依刑事訴訟法第159 條之2 ，為有證據能力
    ，本院自得對於綜合各情，據以判斷何者較屬可採。
二、另按刑事訴訟法第159 條之1 第1 項規定：「被告以外之人
    於審判外向法官所為之陳述，得為證據」，蓋以被告以外之
    人於法官面前所為之陳述，因其陳述係在法官面前為之，均
    係在任意陳述之信用性已受確定保障之情況下所為，因此應
    得作為證據。因此，證人戊○○、丙○○、甲○○、丁○○
    、黃憬鍵、陳俊億、李曜先等人於原審法院89年度訴字第77
    1 號己○○等人被訴偽造文書等刑事案件中所為之陳述，係
    屬於法官面前為之，且業經合法具結作證，併此敘明。
貳、實體方面：
一、訊據上訴人即被告庚○○矢口否認有何上開犯行，辯稱：我
    僅曾受「小馬」之託，前往台南某汽車公司看一次車，未曾
    與己○○簽發本票以購買車輛、並未偽造國民
    印章，亦未到過東光當舖等語。
二、經查：
（一）犯罪事實(一)部分
    (1)被告庚○○、己○○提供照片委託不詳人士偽造「陳國安
      」、「盧長德」、「呂淑珠」、「林麗君」之國民
      ，及被告另利用不知情之刻印業者盜刻「陳國安」、「盧
      長德」、「呂淑珠」、「林麗君」印章4 枚乙節，業據共
      犯己○○於高雄市政府警察局三民第二分局偵訊時供稱：
      「（你為何持有盧長德及林麗君之偽造
      ？）盧長德及林麗君之偽造
      ，因為該二人是夫妻關係，且林麗君之
      我的相片。」、「偽造之
      生處理。」、「（為何要將相片交由林先生偽造
      ）因林先生告訴我，用我相片當人頭申請證件，所得不法
      利益及金錢，可以依金錢多寡抽取佣金。目前我已賺了七
      萬元佣金。」、「我是看報紙認識林先生，他告訴我利用
      相片製作假證件以抽取佣金，我答應，他則提供我一支大
      哥大給我使用，以便他能聯絡我。」、「我與林先生於88
      年7 月中旬，分別持陳國安及其妻呂淑珠二人偽造
      購買中華汽車C5-5882 壹部，得佣金5 萬元。」等語（見
      己○○88年8 月26日警訊筆錄，警卷第4 至6 頁），另證
      人即共犯己○○於本院93年12月29日審理時結證稱：「我
      是透過報紙認識被告的，因當時我有債務問題，我尋求解
      決，是在去買車前不到一個月認識的。」、「（你買車及
      當車的過程中，乙○○都沒有出現嗎？）我都是跟被告庚○○一起去，至於跟在他旁邊的朋友是何人我都沒有印象
      ，我不認識乙○○。」、「我只有跟庚○○一起去買2 部
      汽車，2 部機車，沒有第3 部汽車。」、「庚○○買2 部
      汽車，1 部以呂淑珠，1 部以林麗君的名義去買的。庚○○都是冒呂淑珠及林麗君的配偶名義即陳國安、盧長德名
      義購車，我是冒用呂淑珠、林麗君的名義，每次購車都是
      我們兩人去的。」等語（見本院卷第136 頁、第139 頁、
      第140 頁）；核與共犯乙○○於本院93年12月29日審理時
      結證稱：「Y8─4993號自用小客車並不是我叫己○○買的
      ，庚○○、己○○進去車行選車，我也有進去，但我沒有
      說話，庚○○向我借6 萬元，所以將該車借我開，我開去
      買便當就被警查獲，庚○○、己○○冒名去買汽車及機車
      ，我並不知情，他們買車時我未曾假冒己○○的弟弟，事
      實上小馬、阿強均是虛構之人。」等語（見本院卷第142
      頁至第145 頁）相互符合；且被告庚○○亦自承：「盧長
      德
      印章是林先生給我的。」、「汽車買賣契約書上盧長德的
      名字是我簽的。」、「陳國安
      呂淑珠
      安的名字。」等語，另被告庚○○並供稱：「是去年夏天
      有一位林先生叫我去高雄市一家咖啡館拿己○○之大頭照
      相片，我不記得有幾張照片了，我把照片拿給林先生，我
      事後，林先生要求我作買車之保證人，我是到台南市買車
      的店（三菱車）作保，作保完我就回去了，車子是交給被
      告己○○，麥把車交給林先生的，我作保之前有去看車，
      看了車之後再作保，看車時被告乙○○有一起去。我記得
      我有陪己○○去買機車，她用何人名義我記不清楚。」、
      「認識己○○是一位自稱林先生之人叫我到上島咖啡廳，
      事前有說要找一位原住民，身材胖胖的女生，所以我有找
      到己○○，我只跟他拿相片。」等語（原審法院89年訴字
      第77 1號卷(一)第123 頁、124 頁，卷(二)第3 頁參照），亦
      可認定。雖前詞被告庚○○諉稱其非「林先生」，惟被告
      庚○○確係「林先生」一節，業據證人己○○等人所述已
      可認定（後詳述）。此情已據「盧長德」、「林麗君」之
      均屬偽造乙節，有法務部調查局92年11月27日調科貳字第
      0920 0433620號鑑定通知書附卷可佐（見原審卷第111 頁
      至第118 頁）；又陳國安、呂淑珠於台灣台南地方法院88
      年度自字第291 號案件時均供稱：我們的
      等語（見該卷第70頁），顯見「陳國安」、「呂淑珠」之
      呂淑珠」之
      造公印文之情事）；再被告庚○○與己○○等人持前開偽
      造之「陳國安」、「盧長德」、「呂淑珠」、「林麗君」
      國民
      」、「林麗君」印章4 枚，向匯豐汽車公司、裕融公司及
      偉順機車行詐購自用小客車及機車，並將購得之車牌號碼
      Y8─4993號自用小客車辦理原車借款（詳後述），復有偽
      造之「盧長德」、「林麗君」國民
      偽造之「陳國安」、「呂淑珠」
      有被告及己○○照片）附卷可憑。是以，被告委託不詳人
      士偽造「陳國安」、「盧長德」、「呂淑珠」、「林麗君
      」之國民
      」鋼印之公印文，及被告另利用不知情之刻印業者盜刻「
      陳國安」、「盧長德」、「呂淑珠」、「林麗君」印章4
      枚犯行，均堪認定。
    (2)被告於原審92年10月3 日準備程序中自承：我於88年5 月
      向裕融公司表示願以動產擔保附條件買賣方式，以「陳國
      安」名義辦理分期付款購買C5─5882號車輛，並簽陳國安
      名字等語（見原審卷第98頁）；核與證人李曜先於原審審
      理時結證稱：「陳國安」說要買裕隆汽車，過了幾天後「
      陳國安」又來第二次，表示要貸款購買汽車，貸款成數為
      車價八成左右，後來「陳國安」帶一位保證人來，伊告訴
      「陳國安」若貸款超過五成即需有不動產之保證人；後來
      「陳國安」又帶一位具有不動產的保證人來，我完成對保
      手續，就傳真給高雄的裕融公司，請裕融公司與「陳國安
      」等人對保徵信，徵信完成後，我接到裕融公司通知同意
      撥款，我就與「陳國安」連絡交車手續，交車當天是假日
      ，銀行沒有營業，當天下午「陳國安」拿現金繳交頭期款
      及一張票繳交保險費，交車完畢後，在星期一上午我立刻
      查票，發現是無效票，在中午時伊接到消息，該車已被轉
      手三次了等語（見原審卷第232 頁），大致相符；又被害
      人陳國安、呂淑珠並未簽發本票購買車牌號碼C7─4882號
      自用小客車或擔任連帶保證人等情，業據陳國安、呂淑珠
      於台灣台南地方法院88年度自字第291 號案件供述明確（
      見台灣台南地方法院88年度自字第291 號卷第69頁至第71
      頁、第78頁至第82頁），並經台灣台南地方法院判決陳國
      安、呂淑珠無罪確定，有台灣台南地方法院88年度自字第
      291 號卷宗可佐（附於原審法院89年度訴字第771 號卷內
      ）；復有動產擔保交易附條件買賣設定登記申請書、汽車
      附條件買賣契約書、本票、裕融公司分期付款申請書各1
      份附卷可稽（見原審法院89年度訴字第771 號卷(二)第107
      頁至第111 頁），顯見被告之前開自白與事實相符，自得
      為認定犯罪之依據。是被告事後翻異前詞，空言否認犯行
      ，顯不足採。至證人李曜先雖於原審審理時結證稱：被告
      並非向我訂購車輛之「陳國安」，來訂車的人比較胖一點
      等語（見原審卷第235 頁），惟查：實際購買車牌號碼C7
      ─4882號之人係持貼有被告照片之偽造「陳國安」國民身
      分證訂車，業據李曜先證述屬實，並有該國民
      附卷可佐（見原審法院89年度訴字第771 號卷(二)第16頁）
      ；且被告亦坦承上開照片係其本人等語（見原審卷第235
      頁），而李曜先係核對前開
      曜先於訂約時應已核對實際購買人與國民
      相同後，始會同意簽訂購車合約，是被告應係實際簽訂本
      件買賣契約書之人，應無疑義。而本件訂車契約簽訂時間
      於88年5 月間，距李曜先於93年7 月12日指認被告之日已
      逾5 年，且李曜先僅與購車者見面三次，衡情對被告應無
      深刻印象，是其於原審審理時證稱：被告並非當日實際購
      買者乙節，應係記憶模糊所致，且被告庚○○於原審法院
      89年度訴字第771 號案件審理時亦供承：「陳國安
      上面的相片是我的。」、「（是否有以這兩張證件到台南
      購買車子？）有，時間很久了，我記不得了，當時我記得
      被告己○○跟我一起去的，我們是辦分期付款的方式購車
      ，我都簽陳國安的名子，己○○是當保證人，我是以陳國
      安的名義購買的。」等語（見原審法院89年度訴字第771
      號卷(二)第3 頁），因此，證人李曜先雖於原審無法指認被
      告庚○○即為陳國安，無非係因時間已久，且見面之次數
      、時間不多，印象未深所致，其該部分證言尚不足作為有
      利於被告之認定。
（二）犯罪事實(二)部分，業據被告於原審法院89年度訴字第771
      號己○○被訴偽造文書等案件時結證稱：「『陳國安』身
      分證上面的照片是我所有，『呂淑珠』
      是己○○，有以此兩張證件到台南購車，只是時間不清楚
      。」等語（見原審法院89年度訴字第771 號卷(二)第3 頁）
      ，核與證人己○○於本院93年12月29日審理時結證稱：「
      庚○○都是冒呂淑珠及林麗君的配偶名義即陳國安、盧長
      德名義購車，我是冒用呂淑珠、林麗君的名義，每次購車
      都是我們兩人去的。」等語（見本院卷第139 頁、第140
      頁），及證人即匯豐汽車公司業務員丁○○於原審法院89
      年度訴字第771 號案件結證稱：第一次是自稱「陳國安」
      之男子與另一名男子來看車，第二次是自稱「陳國安」與
      自稱「呂淑珠」的人來看車；動產擔保交易附條件買賣設
      定登記申請書、附條件買賣契約書、本票，簽名之部分是
      當事人自己簽的，其他的地址及金額是我們填的等語，並
      當庭指認被告庚○○即係自稱「陳國安」之人（按係指認
      原審法院89年度訴字第771 號卷(一)第133 頁之被告庚○○
      照片），證人丁○○於本院93年12月29日審理時結證稱：
      「我與假冒陳國安之人接洽三、四次，他每次都與在庭之
      麥小姐（指己○○）一起來，迄今時間太久了，我無法指
      認。」等語（見本院卷第149 頁、第150 頁），而證人己○○於本院審理中亦結證稱每次都是與被告二人一起去購
      買汽車及機車等情，而證人丁○○既指認購買汽車之人與
      己○○一起去，可見該購買汽車之人為被告無誤；此外，
      復有動產擔保交易附條件買賣設定登記申請書、附條件買
      賣契約書、偽造之「陳國安」、「呂淑珠」
      本票、匯豐汽車公司訂車契約書、汽車保險卡、陳國安土
      地所有權狀、土地登記謄本、陳國安建築改良物所有權狀
      、建物謄本、汽車新領牌照登記書、讓渡書、汽車過戶登
      記書、汽車檢驗書各1 份在卷可證（見原審法院89年度訴
      字第771 號卷(二)第14頁至第17頁、第31頁至第41之4 頁）
      ，而附條件買賣契約書上偽造之「呂淑珠」署名及印文各
      3 枚，原審因卷內所附之該附條件買賣契約書影本不清楚
      ，誤以為偽造之「呂淑珠」署名3 枚、印文2 枚，但經本
      院向匯豐汽車公車函調該資料查看結果，偽造之「呂淑珠
      」署名及印文各3 枚，有該附條件買賣契約書一份附於本
      院卷第161 頁足憑，併此敘明。顯見被告於原審之前開自
      白與事實相符，自得為認定犯罪之依據。是以，被告事後
      翻異前詞，空言否認犯行，顯不足採。
（三）犯罪事實(三)部分，據被告於原審法院89年度訴字第771 號
      己○○被訴偽造文書等案件中結證稱：「（機車部分買幾
      台？提示盧長德本票一紙，有何意見？）我記得我與被告
      己○○買二台機車。我們在買機車時有簽本票，盧長德的
      名義是我簽的。」等語（見原審法院89年度訴字第771號
      卷(一)第124頁至第125頁）可證。核與證人己○○於本院93
      年12月29日審理時結證稱：「我都是跟被告庚○○一起去
      買車，至於跟在他旁邊的朋友是何人我都沒有印象。」、
      「我只有跟庚○○一起去買兩部汽車，2部機車，沒有第3
      部汽車，每次購車都是我們兩人去的。」（見本院卷第13
      8 頁、第139 頁、第140 頁）等語相符，被告庚○○與己○○確有一同前去購買2 台機車之事實，應可認定。且證
      人即偉順機車行負責人甲○○於原審法院89年度訴字第77
      1 號己○○被訴偽造文書等案件訊問時結證稱：己○○以
      「林麗君」名義簽發本票及購買機車等語（見原審法院89
      年度訴字第771 號卷(一)第91頁至第92頁），相互符合；復
      有本票、切結書、機車新領牌照登記書、機車新領牌照登
      記書、台灣山葉機車工業股份有限公司機車出廠與貨物稅
      完稅證照、統一發票、收據、保險卡、偽造之「林麗君」
      、「盧長德」
      、台灣台南地方法院88年度票字第7818號裁定、分期付款
      申請書各1 份在卷可證（見原審法院89年度訴字第771 號
      卷(一)第94頁至第112 頁），此部分犯行亦堪認定，顯見被
      告於原審法院89年度訴字第771 號案件結證稱：「（機車
      部分買幾台？提示盧長德本票1 紙，有何意見？）我記得
      我與被告己○○買2 台機車，我們在買機車時有簽本票，
      盧長德的名義是我簽的。」等語（見原審法院89年度訴字
      第771 號卷(一)第124 頁、125 頁），應與事實相符。至證
      人甲○○雖曾結證稱：那位男生當天是開D8─4226號賓士
      車來的等語，然經本院向交通部公路總局嘉義區監理所台
      南監理站函查結果，該車前後車主均非被告庚○○，有該
      站93年12月3 日嘉監南字第0930028839號一份附於本院卷
      第105 頁足憑，但並非僅有車主始可駕駛車輛，向人借車
      或租車之人比比皆是，因此被告庚○○當初為何會駕駛D8
      ─4226號賓士車前往詐購機車，則不得而知，然尚難以D8
      ─4226號並非被告庚○○所有，而認定當初前往詐購該二
      台機車之人非被告庚○○，故上開函文不足以作為有利於
      被告庚○○之認定。是被告於原審及本院審理時翻異前詞
      ，稱只有去看汽車沒有去看機車等語，其空言否認犯行，
      應係卸責之詞，委無足採。
（四）犯罪事實(四)部分
    (1)被告於原審92年10月3 日準備程序時承認，其確有以盧長
      德名義至台南市○○○路○ 段295 巷2 號向戊○○購買車
      牌號碼Y8─4993號汽車等語不諱（見原審卷第98頁），並
      於原審法院89年度訴字第771 號案件審理時結證稱：「（
      汽車買賣契約書上盧長德之名，是否你所簽名？）是我所
      簽名。」、「盧長德
      審法院89年度訴字第771 號卷(一)第124 頁）；核與匯豐汽
      車公司業務員戊○○於原審89年度訴字第771 號己○○被
      訴偽造文書等案件結證稱：88年己○○等人來買車輛是我
      接洽，己○○等人共來了三次，第一次是自稱「林麗君」
      先生之人及乙○○在場，乙○○自稱是林先生的弟弟來看
      車，隔了第三天，林先生及己○○來店，這次己○○付了
      頭期款，並提供「林麗君」
      另一位先生來牽車等語（見原審法院89年度訴字第771 號
      卷(一)第23頁），證人戊○○並於本院結證證述：「當時乙○○有去，叫盧長德之人與乙○○在討論車型及顏色。」
      、「（買賣契約書的對保人及本票的簽名，都是你看他們
      本人親自寫的？）是的。」等語（見本院卷第147 頁）；
      亦與乙○○於本院93年12月29日審理時結證稱：「（Y8－
      4993號車子，是否你到台南與戊○○去選的？）己○○、
      庚○○他們有進去車行選車，我也進去，但是我沒有說話
      。」等語（見本院卷第142 頁）大致符合；另證人己○○
      於本院93年12月29日審理時結證稱：「我都是跟被告庚○○一起去，至於跟在他旁邊的朋友是何人我都沒有印象。
      」、「我只有跟庚○○一起去買兩部汽車，2 部機車。」
      、「庚○○買2 部汽車，1 部以呂淑珠，1 部以林麗君的
      名義去買的。庚○○都是冒呂淑珠及林麗君的配偶名義即
      陳國安、盧長德名義購車，我是冒用呂淑珠、林麗君的名
      義，每次購車都是我們兩人去的。」（見本院卷第139 頁
      、第140 頁）等語相符；復有附條件買賣契約書、動產擔
      保交易附條件買賣設定登記申請書、本票各1 份附卷可佐
      （見原審89年度訴字第771 號卷(二)第11頁至第13頁），顯
      見被告之前開自白應與事實相符，自得為認定犯罪之依據
      。是以，被告此部分涉犯詐欺取財、偽造有價證券、行使
      偽造國民
      認定，其於事後翻異前詞，空言否認犯行，顯不足採。
    (2)被告與己○○、乙○○等人，前往東光當鋪將購得之Y8─
      4993號汽車，以原車借款之方式向東光當鋪借得15萬元乙
      節，業據證人即東光當鋪員工丙○○於原審法院89年度訴
      字第771 號案件中結證證述明確（見原審法院89年度訴字
      第771 號卷(一)第69頁）；核與己○○於高雄市政府警察局
      三民第二分局偵訊時供稱：「‧‧‧林先生隨即將車子開
      走，並付我佣金5 萬元，直到本（8）月16 日下午17時再
      持林麗君
      以原車使用方式，借得新台幣15萬元，後回高雄，林先生
      再付我二萬元佣金，且將2 張偽造證件交由我保管。」等
      語（見警卷第5 頁正面），雖然己○○於事後稱車子貸款
      15萬元交給我不認識的人，不是庚○○等語，顯不可信，
      蓋，衡以先前均為被告庚○○以「林先生」名義與其一同
      去買車，並將車子開走，於典當時又與其連絡至當舖典當
      ，先前所證述林先生將典當之15萬元拿走，屬較合理可信
      。另，證人乙○○於本院93年12月29日審理時結證稱：我
      有去台南當鋪借錢，我與被告及己○○等人一起去，當時
      是己○○與被告去當舖，所借的錢是被告與己○○拿走，
      我當天只是負責開車而已（見本院卷第143 頁、第144 頁
      ）；並有林麗君
      用保管切結書、支票、本票各1 份附卷可佐（見原審法院
      89年度訴字第771 號卷二第90頁至第92頁），顯見，被告
      此部分涉犯詐欺取財、偽造有價證券、行使偽造國民身分
      證、行使偽造私文書、偽造署押、違反動產擔保交易法第
      38條之罪等犯行已堪認定，被告空言否認犯行，應係卸責
      之詞，委無足採。
（五）被告庚○○矢口否認涉案，辯稱係欠「小馬」人情，為了
      還人情所以才去簽名，不知簽名之用意為何。然被告庚○○初始於原審法院89年度訴字第771 號審理中稱：「『林
      先生』不是我，這個人是『林价田』，他是我朋友，是他
      要求我出面幫麥女他們買車作保。己○○沒有拿相片給我
      。」等語，事後經共犯乙○○、己○○之指述，其則改稱
      ：有一位「林先生」叫我去高雄一家咖啡館拿己○○之大
      頭照相片，我把照片拿給「林先生」，事後，「林先生」
      要求我作保，保完保，車子是交給己○○，己○○把車交
      給「林先生。」等語（見原審法院89年度訴字第771 號卷
      (一)第92頁、第123 頁、第124 頁），而於原審審理時又稱
      是欠「小馬」人情，「小馬」的本名是吳宗銘，惟事後又
      稱「小馬」就是「林先生」等語（見原審卷第46頁、第98
      頁），於本院審理時又稱：是己○○、乙○○、小馬之人
      要我扛罪的等語，其說詞反覆矛盾。惟被告庚○○即為「
      林先生」一節，已為共犯己○○於警訊中供稱曾拿相片給
      「林先生」，並與「林先生」拿偽造
      情，對照其於本院證稱係與被告庚○○一起去買車一節，
      足認被告庚○○即為「林先生」無訛，此亦由共犯乙○○
      於本院證述與己○○、被告庚○○一同去購車等語，亦堪
      認定，並與證人丁○○之指認相符（見原審法院89年度訴
      字第771 號卷(二)第27頁）。足見被告所辯，均係卸飾之詞
      ，委無可取。本件事證明確，被告犯行，均堪認定。
三、被告庚○○冒充「陳國安」、「盧長德」之人以動產擔保附
    條件買賣之方式，分別向裕融公司及匯豐汽車公司購車，使
    裕融公司及匯豐汽車公司之承辦人員陷於錯誤，分別出售自
    用小客車1 輛及2 輛，事後復未給付分期付款之買賣價金，
    並分別將所購得之車輛再出賣給第三人、典當予東光當鋪之
    所為，係犯動產擔保交易法第38條、刑法第339 條第1 項之
    詐欺取財罪。被告與己○○提供其照片給不詳人士偽造「呂
    淑珠」、「林麗君」、「陳國安」、「盧長德」等人之國民
    內政部印」及「高雄市政府」鋼印之公印文各1 枚；另冒充
    其人使不知情刻印業者偽刻「呂淑珠」、「林麗君」、「陳
    國安」、「盧長德」之印章，在上開分期付款買賣契約書及
    申請書內偽造債務人、連帶保證人署名、印文、行使上開偽
    造國民
    私文書，並進而行使，足以生損害於他人，核被告所為，係
    犯刑法第218 條第1 項之偽造公印文罪、同法第216 條、第
    210 條之行使偽造私文書罪、同法第216 條、第212 條之行
    使偽造特種文書、同法第201 條第1 項之偽造有價證券罪。
    被告就所犯前開動產擔保交易法第38條之罪、刑法第339 條
    第1 項之詐欺取財罪、刑法第218 條第1 項之偽造公印文罪
    、刑法第216 條、第210 條之行使偽造私文書罪、刑法第21
    6 條、第212 條之行使偽造特種文書罪、刑法第201 條第1
    項之偽造有價證券罪等犯行，與己○○、乙○○、及綽號「
    小馬」、「阿強」不詳姓名成年男子，彼此間互有犯意聯絡
    及行為分擔，均為共同正犯。被告庚○○上開先後多次詐欺
    取財、動產擔保交易法之罪、偽造公印文、行使偽造私文書
    、行使偽造特種文書、偽造有價證券等犯行，均時間緊接，
    手法相同，所觸犯之犯罪構成要件亦相同，顯係基於概括犯
    意反覆為之，均應依刑法第五十六條之規定，分別論以一罪
    。被告上開所犯偽造公印文、行使偽造特種文書、行使偽造
    私文書、詐欺取財、動產擔保交易法及意圖供行使而偽造有
    價證券各罪間，無非均係基於詐騙車輛、借款之同一目的，
    為順利遂其不法所有意圖而出之必要手法所犯，各罪彼此間
    具有方法、結果之牽連關係，應依刑法第55條之規定，從一
    重之意圖供行使之用而偽造有價證券罪處斷。被告與己○○
    共同偽造附表編號3 、7 、9 之本票，均偽造二共同發票人
    ，另於附表編號2 、6 、11號之附條件買賣契約之私文書上
    均偽造二人之名義行為，均同時侵害各被偽造人之法益，為
    一行為觸犯數罪名，係想像競合犯，應從一重處斷。又被告
    在偽造私文書內偽造印文、署押等犯行，均係偽造私文書之
    部分行為；又偽造私文書為行使偽造私文書之低度行為，應
    為行使偽造私文書之高度行為所吸收，均不另論罪；被告與
    共犯偽造印章部分，係利用不知情之第三者所犯，為間接正
    犯，但係偽造有價證券及偽造私文書之階段行為；又偽造本
    票，其偽造署名、印文之行為，係偽造有價證券之部分行為
    ，其偽造有價證券後復持以行使，其行使偽造有價證券之輕
    度行為，應為偽造之重度行為所吸收；偽造
    使，偽造行為應為行使行為所吸收，均不另論罪。公訴人雖
    未就被告偽造公印文之行為提起公訴，惟此部分與起訴部分
    有牽連犯之裁判上一罪關係，依刑事訴訟法第267 條規定，
    犯罪事實ㄧ部起訴力及於全部，因此該部分為起訴效力所及
    ，本院自得併予審究，附此敘明。
四、原審以被告庚○○罪證明確，因予適用動產擔保交易法第38
    條、刑法第28條、第56條、第201 條第1 項、第218 條第1
    項、第216 條、第212 條、第210 條、第339 條第1 項、第
    55條，罰金罰鍰提高標準條例第1 條前段之規定，並審酌被
    告冒用他人之證件，偽造有價證券、偽造文書、詐欺等行為
    ，其一再破壞文書、票據在社會甚至交易市場之公信力，且
    對於被冒用人造成日常生活上、出庭應訊上之困擾，且因本
    案犯行，而獲利頗豐，所犯情節非輕，且於犯罪後否認犯行
    ，犯罪後態度非佳等一切情狀，量處有期徒刑5 年；併將附
    表編號3 、7 、9 、14所示之本票共4 紙，係被告與己○○
    冒用他人名義所偽造，其已完成記載而具備本票之應記載事
    項者，屬有價證券，依刑法第205 條之規定宣告沒收，而本
    票上所偽造之署名、印文及指印，因本票已諭知沒收，故均
    不另為沒收。編號12之無效本票，因未填載票面金額，欠缺
    法定必要記載事項而非屬有價證券，惟其上之署名、印文亦
    係偽造，依刑法第219 條之規定沒收。附表編號14之支票上
    所偽造「林麗君」署名之背書、附表編號1 、2 、5 、6 、
    8 、10、11、13所示之契約書等文件，已交付各被害人收執
    ，非屬被告所有之物，均依刑法第219 條規定宣告沒收其上
    之署名及印文；附表編號15所示偽造「陳國安」、「呂淑珠
    」、「盧長德」、「林麗君」之國民
    國安」、「呂淑珠」未扣案，但無證據證明已滅失），均係
    犯罪所用及犯罪所得之物，且係被告所有，依刑法第38條第
    1 項第2 、3 款規定，宣告沒收。又附表編號4 盜刻偽造「
    陳國安」、「呂淑珠」、「盧長德」、「林麗君」之印章4
    枚、編號16偽造之「內政部」印章、「高雄市政府」鋼印各
    1 枚，雖未扣案，惟並無證據證明已滅失，自應依刑法第
    219 條之規定，不問屬於犯人與否沒收之。至偽造之「盧長
    德」、「林麗君」國民
    之「內政部印」及「高雄市政府」公印文，不另為沒收之諭
    知。其認事用法核無違誤，所處之刑亦屬適當。被告上訴意
    旨，仍執前詞，否認犯罪，指摘原判決不當，為無理由，應
    予駁回。
據上論斷，應依刑事訴訟法第368 條，判決如主文。
本案經檢察官林應華到庭執行職務。
中　　華　　民　　國　　94　　年　　1 　　月　　28　　日
　               刑事第二庭   審判長法  官  林正雄
                           　 　    法  官  陳啟造
                           　 　    法  官  黃壽燕
以上正本證明與原本無異。
如不服本判決應於收受本判決後10日內向本院提出上訴書狀，其
未敘述上訴理由者，並得於提起上訴後10日內向本院補提理由書
狀（均須按他造當事人之人數附繕本）「切勿逕送上級法院」。
中　　華　　民　　國　　94　　年　　1 　　月　　28　　日
　　　　　　　　　　　　　　　 　   書記官  黃一秋
附錄本判決論罪科刑法條：
中華民國刑法第201條
  意圖供行使之用，而偽造、變造公債票、公司股票或其他有價
  證券者，處3 年以上10年以下有期徒刑，得併科3 千元以下罰
  金。
  行使偽造、變造之公債票、公司股票或其他有價證券，或意圖
  供行使之用，而收集或交付於人者，處1 年以上7 年以下有期
  徒刑，得併科3 千元以下罰金。
中華民國刑法第216條
  行使第210 條至第215 條之文書者，依偽造、變造文書或登載
  不實事項或使登載不實事項之規定處斷。
中華民國刑法第210條
  偽造、變造私文書，足以生損害於公眾或他人者，處5 年以下
  有期徒刑。
中華民國刑法第339條
  意圖為自己或第三人不法之所有，以詐術使人將本人或第三人
  之物交付者，處5 年以下有期徒刑、拘役或科或併科1 千元以
  下罰金。
動產擔保交易法第38條
  動產擔保交易之債務人，意圖不法之利益，將標的物遷移、出
  賣、出質、移轉、抵押或為其他處分，致生損害於債權人者，
  處3 年以下有期徒刑、拘役或科或併科6 千元以下之罰金。
附表：
┌──┬─────────────────────────────────┐
│    │、印文參枚；偽造連帶保證人「陳國安」之名貳枚、印文貳枚。          │
├──┼─────────────────────────────────┤
│1   │裕融企業股份有限公司88年5 月5 日動產擔保交易附條件買賣設申請書偽造│
│    │定登記債務人「陳國安」署名及印文各壹枚                            │
├──┼─────────────────────────────────┤
│2   │裕融企業股份有限公司汽車附條件買賣契約書偽造買受人「陳國安」署名壹│
│    │枚、印文貳枚；偽造連帶保證人「呂淑珠」署名壹枚、印文貳枚。        │
├──┼─────────────────────────────────┤
│3   │偽造發票人「陳國安」、共同發票人「呂淑珠」，發票日為88年5月5日    │
│    │，金額新台幣70萬元，到期日88年5 月20日之本票壹張。                │
├──┼─────────────────────────────────┤
│4   │偽造「陳國安」、「呂淑珠」、「盧長德」、「林麗君」之印章各壹枚。  │
├──┼─────────────────────────────────┤
│5   │匯豐汽車股份有限公司88年5月10日動產擔保交易附條件買賣設定登記     ││
│    │申請書上偽造債務人「呂淑珠」署名肆枚及印文壹枚。                  │
├──┼─────────────────────────────────┤
│6   │匯豐汽車股份有限公司訂車契約書上偽造訂約人「呂淑珠」署名壹枚。    │
│    │匯豐汽車股份有限公司88年5 月10日附條件買賣契約書上偽造債務人呂淑珠│
│    │」之署名參枚、印文參枚；偽造連帶保證人「陳國安」之名貳枚、印文貳枚│
│    │。                                                                │
├──┼─────────────────────────────────┤
│7   │偽造發票人「呂淑珠」、「陳國安」，88年5 月10日為發票日，金額新    │
│    │台幣65萬2680元，到期日88年5 月15日之本票壹張。                    │
├──┼─────────────────────────────────┤
│8   │甲○○交由己○○擔保之切結書上偽造「林麗君」之署名。              │
├──┼─────────────────────────────────┤
│9   │偽造發票人「盧長德」、「林麗君」，發票日88年8 月11日，票面金額10萬│
│    │4500元之本票壹張。                                                │
├──┼─────────────────────────────────┤
│10  │匯豐汽車股份有限公司88年8 月12日動產擔保交易附條件買賣設定登記申請│
│    │書署偽造債務人「林麗君」署名及印文各壹枚。                        │
├──┼─────────────────────────────────┤
│11  │匯豐汽車股份有限公司汽車附條件買賣契約書偽造買受人「林麗君」署名、│
│    │印文各貳枚；偽造連帶保證人「盧長德」署名、印文各貳枚。            │
├──┼─────────────────────────────────┤
│12  │偽造發票人「林麗君」，88年8 月12日為發票日，因未填載票面金額，故非│
│    │有效本票。偽造之「林麗君」、「盧長德」之署名及印文，各壹枚。      │
├──┼─────────────────────────────────┤
│13  │民國88年8 月16日押當車輛借用保管切結書上偽造「林麗君」署名貳枚。  │
├──┼─────────────────────────────────┤
│14  │偽造發票人「林麗君」，發票日為88年8 月16日，金額新台幣十五萬元之本│
│    │票壹張。                                                          │
│    │發票人呂榮陽，付款人係台南市第五信用合作社中華分社，金額新台幣十三│
│    │萬元，發票日88年8 月22日之支票壹張。偽造之「林麗君」署名壹枚。    │
├──┼─────────────────────────────────┤
│15  │偽造「陳國安」、「呂淑珠」、「盧長德」、「林麗君」之國民身分證肆張│
├──┼─────────────────────────────────┤
│16  │偽造之「內政部印」印章、「高雄市政府」鋼印，各壹枚。              │
└──┴─────────────────────────────────┘
